【裁判字號】    97,訴,2149
【裁判日期】    980630
【裁判案由】    毒品危害防制條例
【裁判全文】
臺灣板橋地方法院刑事判決              97年度訴字第2149號
公  訴  人  臺灣板橋地方法院檢察署檢察官
被      告  乙○○
指定辯護人  潘麗茹  律師
上列被告因違反毒品危害防治條例案件，經檢察官提起公訴（96
年度偵字第23099 號），本院判決如下：
    主  文
乙○○共同販賣第二級毒品未遂，處有期徒刑伍年，扣案之第二
級毒品安非他命壹包（驗餘毛重零點伍肆貳公克）沒收銷毀之，
新臺幣仟元沒收，如全部或一部不能沒收時，以其財產抵償之
。
    事  實
一、乙○○明知安非他命係屬毒品危害防制條例第2 條第2 項第
    2 款所稱之第二級毒品，不得販賣、持有之，竟與姓名年籍
    不詳綽號「老芋頭」之成年男子（另案偵查中）基於販賣第
    二級毒品安非他命（下稱安非他命）牟利之犯意聯絡，以由
    乙○○依「老芋頭」之指示，將「老芋頭」所交付之安非他
    命，依「老芋頭」所指示之時地，送交給不特定之買主，再
    向該買主收取價金之方式行之，後因警方於民國（下同）96
    年10月3 日19時許，在臺北市○○區○○路一段136 巷16弄
    9 號5 樓502 室內查獲戊○○（另案偵辦）涉有施用毒品犯
    嫌，並扣得安非他命吸食器乙組，經戊○○當場坦承施用毒
    品，並願配合警方查出其上游「老芋頭」後，在員警之授意
    下，戊○○即於同日20時4 分許，以其所使用0000000000號
    行動電話撥打「老芋頭」所使用0000000000號行動電話，並
    假意談妥欲購買新臺幣（下同）3000元之安非他命乙包，戊○○即再與警方一同前往「老芋頭」臺北縣三重市○○○街
    222 號3 樓住處外，經「老芋頭」開門確認後，改約至上址
    附近公園交易，「老芋頭」再通知乙○○持安非他命乙包（
    毛重0.56公克）前往上開地點以3000元之價格與戊○○進行
    交易；後於同日21時10分許，乙○○騎乘機車攜帶上開安非
    他命乙包前往上開公園附近與戊○○示明來意後，即將上開
    安非他命乙包交予戊○○，並自戊○○處收取3000元後，即
    遭在場喬裝陪同戊○○之員警丁○○當場表示其為警察身分
    ，並動手將上開機車引擎熄火，欲將乙○○拉下機車壓制在
    地上，而與乙○○發生扭打拉扯，惟後仍遭乙○○趁隙掙脫
    逃逸離去上開現場，而留下上開機車，並扣得上開安非他命
    乙包（毛重0. 56 公克，因鑑析用罄0.018 公克，驗餘毛重
    0.542 公克）。嗣乙○○逃逸後即向上開機車車主即其友人
    甲○謊稱上開機車遭搶失竊云云，並陪同至台北縣政府警察
    局三重分局長泰派出所報案處理，後經長泰派出所員警，通
    知偵辦上開案件之員警到場，始於長泰派出所內查獲乙○○
    本人。
二、案經臺北縣政府警察局板橋分局報告板橋地方法院檢察署檢
    察官偵查起訴。
    理  由
一、證據能力部分：
    按「被告以外之人於審判外之言詞或書面陳述，除法律有規
    定者外，不得作為證據」、「被告以外之人於檢察事務官、
    司法警察官或司法警察調查中所為之陳述，與審判中不符時
    ，其先前之陳述具有較可信之特別情況，且為證明犯罪事實
    存否所必要者，得為證據。」，刑事訴訟法第159 條第1 項
    、第159 條之2 分別定有明文。查證人戊○○雖曾於警詢時
    證述，然於審判時皆未到庭作證，揆諸前揭法條所示及立法
    精神，為保障被告訴訟上之防禦權，其警詢之證述自無證據
    能力。次按「被告以外之人於審判外之言詞或書面陳述，除
    法律有規定者外，不得作為證據」、「被告以外之人於偵查
    中向檢察官所為陳述，除顯有不可信之情況者外，得為證據
    」刑事訴訟法第159 條第1 項、第159 條之1 第2 項定有明
    文，因實務運作上，檢察官於偵查中向被告以外之人所取得
    之陳述，原則上均能遵守法律規定，不致違法取供，其可信
    度極高，職是，被告以外之人前於偵查中已具結而為證述，
    除反對該項供述得具有證據能力之一方，已釋明「顯有不可
    信之情況」之理由外，應認其陳述具有證據能力。而被告及
    辯護人並未就就證人戊○○、謝運銘、丙○○3 人於偵查時
    之證述顯有不可信之情形為釋明，且經本院審酌，證人於偵
    查時之供述，並無任何顯不可信之情形，揆諸上開法條規定
    ，應認其於偵查時之供述，具有證據能力。另證人丁○○於
    偵查時之證述，因其已於本院審理時到庭證述，已保障被告
    之反對詰問權，則其於偵查時之證述當有證據能力。再當事
    人、代理人或辯護人於調查證據時，知有刑事訴訟法第159
    條第1 項不得為證據之情形，卻表示「對於證據調查無異議
    」、「沒有意見」等意思，而未於言詞辯論終結前聲明異議
    者，應視為已有將該等傳聞證據採為證據之同意，最高法院
    93年度台上字第3533號、94年度台上字第2976號判決亦採同
    一見解。經查：本案被告乙○○、辯護人及檢察官於本院審
    判期日，對於台灣檢驗科技股份有限公司濫用藥物檢驗報告
    、台北縣政府警察局板橋分局搜索扣押筆錄、扣押物品目錄
    表及行動電話0000000000號之申登人資料及雙向通聯記錄、
    0000000000號之雙向通聯記錄等，經本院調查之證據方法，
    均表示對證據能力不爭執，復於審判期日就本院一一提示之
    前揭證據方法於言詞辯論終結前，均亦未就所調查之證據主
    張有刑事訴訟法第159 條第1 項不得為證據之情形，是參照
    上開說明要旨台灣檢驗科技股份有限公司濫用藥物檢驗報告
    、台北縣政府警察局板橋分局搜索扣押筆錄、扣押物品目錄
    表及行動電話0000000000號之申登人資料及雙向通聯記錄、
    0000000000號之雙向通聯記錄等均有證據能力。
二、訊據被告乙○○雖坦承於96年10月3 日晚間9 時10分許，有
    替「老芋頭」拿乙包安非他命至老芋頭位於臺北縣三重市○○○街222 號3 樓住處附近之公園與戊○○進行交易，惟矢
    口否認有上開犯行，辯稱：當日伊係於老芋頭之住處與老芋
    頭聊天，當要回家時，老芋頭要其順便拿東西給戊○○，那
    東西係用衛生紙包起來，伊並不知裡面是什麼東西，且亦未
    向戊○○收取3000元，而當初與人發生扭打，還以為是被搶
    了，如真有販毒，豈會到派出所報案車子失竊一事等語，置
    為抗辯。惟查：
    證人戊○○於偵查時到庭證述：伊並不認識被告乙○○，而
    係認識被告所稱之「老芋頭」，因警察持搜索票到她家搜索
    ，僅搜到吸食器，而詢問是否知悉有人在販賣毒品，伊才供
    出「老芋頭」有在販賣，警察並要伊佯稱要以3000元之代價
    向其購買，而於上揭時間在「老芋頭」之住處門外見面，經
    其確認是否要購買毒品後，隨即要其至附近公園等待，不久
    即見被告前來，並問是否係伊要拿東西，伊表示是之後，被
    告及將東西交給伊，並向其收取3000元，員警丁○○即向被
    告表示其警察身分，並將被告之機車熄火，雙方即發生扭打
    ，被告最終搶得2000元逃逸等語（見偵查卷第59頁），核與
    證人即員警謝運銘於偵查時證述：「我們有在北檢聲請搜索
    票，去搜索戊○○的住處，羅表示他願意幫我們追查上游，
    當時我們查到戊○○有吸食器，裡面有殘渣。羅就聯繫他購
    買毒品的上游，當時說要用3000元買一小包，那3000元確實
    是我們給他的，羅是用手機跟他的上游聯絡，結果我們就帶
    戊○○一起到三重河邊北街222 號，我們三人都一起陪他過
    去，當時是丁○○陪羅上去，我們另外兩人在樓下，丁○○
    就打電話跟我說對方不在現場給，要改地點到旁邊的公園給
    ，結果羅跟許下來後還沒到公園，就看到乙○○騎機車過來
    ，當時我們在埋伏，現場狀況丁○○比較清楚」等語（見偵
    查卷第87、88頁）、證人亦員警丁○○於偵查及本院審理時
    證述：「對方沒有開門，有兩道門，裡面的門有開，外面鐵
    門沒有開，是隔著鐵門講話，電燈也沒開，暗暗的，看不清
    楚對方，戊○○就跟對方說要拿東西讓他進去，結果對方說
    不方便，就叫我們去公園，聲音聽起來有點年紀。因為戊○○之前就去過，所以他們是認識的，我站的比較後面。之後
    我跟戊○○就下樓往公園走，乙○○是從公園的方向騎機車
    過來，也就是我們的對向，結果乙○○就跟戊○○說話，問
    她是不是要東西，當時在等小隊長他們過來，我就要戊○○
    拖一下時間，但是等不及，戊○○就把3000元拿出來，乙○○也把毒品拿出來，我就上前說我是警察，把他機車引擎關
    掉，並把他從機車拉下來，我要壓乙○○，但是壓不住，乙○○就跑走了，乙○○拿走了兩千多元，其他錢是掉在地上
    ，毒品在戊○○的手上。後來我們有回去河邊北街樓上敲門
    ，但是怎麼都不開，燈也關了」、「我當時有跟他說我是警
    察，乙○○可能沒有聽見。我上去河邊北街那邊的確是三樓
    ，從我跟戊○○走下來到公園的路線，乙○○應該不是在三
    樓，且接觸的對象應該也不是乙○○，我不知道他從那裡冒
    出來」、「（問：96年10月3 日晚上7 、8 時許，與何人因
    何事前往三重市○○○街222 號附近？）戊○○帶我及小隊
    長謝運銘、丙○○去該處購買毒品的上游」、「（問：該名
    販賣毒品給戊○○的上游，你們當天除了戊○○外，還有何
    人與其接觸？）我本人。當天戊○○帶我去某處3 樓…」、
    「（問：戊○○如何稱呼該名男子？）她叫他老芋頭」、「
    （問：你們聽到該名男子叫你們去後面公園拿毒品後，接下
    來你們動作為何？）我們轉頭走下樓梯，下樓是河邊北街，
    先右轉，再從右邊的巷子走進去要往公園，進入巷子不久，
    大約20、30公尺，就看到被告騎機車過來，問他是否要拿東
    西，戊○○說對，被告交了1 包安非他命給她，戊○○拿了
    3000元給被告」、「（問：你怎麼知道戊○○拿了3000元給
    被告？）被告拿東西給戊○○後，戊○○有問被告多少錢，
    被告跟她說3000元，戊○○就拿錢給她」及「（問：你說戊○○有問被告多少錢時，你當時就聽到了或是戊○○轉述給
    你聽？）我當場聽到被告說3000元」（見偵查卷第88頁及本
    院卷97年9 月11日審判筆錄第5 、7 、8 頁）等語及證人亦
    員警丙○○於偵查時證述：「戊○○有表示說這次他要交易
    的對象很謹慎，且他從樓上可以直接看到樓下」等語（見偵
    查卷第88頁），均相符合，足堪採信。雖證人丁○○就向「
    老芋頭」所購買毒品之3000元係由何人提供，於本院審理時
    改稱不清楚該3000元是否係由警方提供，惟證人謝運銘於偵
    查中已證稱該3000元確係由警方提供，有如上述；另當日戊○○交付被告3000元是否皆為被告搶走一事於偵查時稱係由
    被告搶走2000元，而於本院審理中改稱應全被被告所拿走。
    然證人到庭於本院證述，距離案發當日已相隔將近一年之久
    ，關於如此之久前之情事，難免有記憶疏漏等情形，然參酌
    證人丁○○於本院審理到庭證述之情節仍與於偵查中證述之
    情節大致相符，足認證人丁○○於偵查、審判之證述並無證
    述不一情形，且具備可信性。被告雖矢口否認有向證人戊○○收取3000元，並否認曾於警詢時供稱：「（問：你於何時
    ？何地？販賣安非他命給証人戊○○？）我在96年10月3 日
    21 時10 分左右，在臺北縣三重市○○路274 巷與仁興街口
    ，將安非他命給證人戊○○。」、「（問：數量多少？價錢
    為何？）一小包塑膠袋。新台幣3000元」及偵查中供稱：「
    （問：老芋頭有無叫你收錢？）有，叫我拿3000元。」（見
    偵查卷第9 、54頁）一事，然經本院當庭勘驗警詢、偵查之
    錄音光碟，被告確曾為上開供詞無誤（見本院卷97年9 月11
    日審判筆錄第3 、4 頁）。再參酌證人戊○○、丙○○、謝
    運銘於偵查時所為之上揭證詞及證人丁○○於偵查、審判所
    為之上開證詞，且被告於警詢、偵查時皆坦承有向戊○○收
    取3000元等情可證，被告辯稱並未向戊○○收取3000元之事
    ，實不足採。是被告於案發當日，除交付扣案之上開安非他
    命乙包予戊○○外，並已自戊○○處收得上開3000元現金乙
    事，堪以認定。
三、被告雖辯稱案發當日，並不知悉「老芋頭」要其交付予戊○○的東西係安非他命，然被告先於偵查時稱當日「老芋頭」
    要其交付予戊○○之東西係由衛生紙包著，而後又改稱係用
    透明之分裝袋裝著，且袋裡係裝著白色粉末。（見偵查卷第
    54、61頁），另參酌證人戊○○於偵查時證稱：「（問：當
    天林佳興送的毒品如何包裝？）是小的、透明的分裝袋。」
    及證人丁○○於本院審理時到庭證述：「（問：被告將該包
    物品在274 巷內交給戊○○時，該包物品有無用任何東西包
    裝住？）只是用夾鏈袋裝著毒品。」等語（詳見96年度偵字
    第23099 號偵查卷第60頁、本院97年9 月11日審判筆錄第6
    頁）。且被告於偵查中供稱：「（問：你幫老芋頭送一次多
    少代價？）我幫老芋頭送的話，他會多送我一點毒品，我每
    次都買1000元，多重我不知道。」（見偵查卷第60頁），而
    上開偵查筆錄，業經本院當庭勘驗該次偵查錄音光碟無誤，
    可知被告曾替「老芋頭」送毒品予他人，且代價為其向「老
    芋頭」購買毒品時，可獲取較多毒品。此外復有扣案之安非
    他命1 包之翻拍照片在卷可查，可證被告將安非他命交予戊○○時，係用透明之分裝袋包裹無誤。參酌被告前已多次違
    反毒品危害條例之罪，此有台灣高等法院被告前案紀錄表在
    卷可參，且被告亦坦承有吸食毒品之習慣並曾向「老芋頭」
    購買過二、三次毒品，甚至自陳曾替其送過毒品。則被告辯
    稱並不知悉透明分裝袋所裝的係安非他命，實與常情不相符
    合，再被告於案發當日交付安非他命予戊○○後，並同時向
    戊○○收取3000元之事實已堪認定，已如前述，誠如被告所
    辯，其僅係順路幫「老芋頭」送東西予他人而已，且不知悉
    該東西係安非他命，則被告為何要向戊○○收取3000元，綜
    上以觀，被告辯稱不知該分裝袋所裝之物係安非他命，實屬
    卸責之詞，不足採信。此外復有臺灣檢驗科技股份有限公司
    濫用藥物檢驗報告1 份，臺北縣政府警察局板橋分局搜索扣
    押筆錄、扣押物品目錄表各1 份及行動電話0000000000號之
    申登人資料及雙向通聯記錄在卷可稽。被告上開犯行事證明
    確，洵堪認定。
四、被告雖再辯稱其當日與丁○○發生扭打時，並不知悉其是警
    察，因打不過丁○○，隨即跑離現場，後來再度回到現場時
    ，機車已經不見了，伊還有去派出所報案，則如真是販毒，
    為何還要去報警。被告辯稱其有因車輛遺失而向三重市長泰
    被車所報案一事，核與證人即員警許峻為到庭證述：曾接獲
    板橋分局勤務中心表示，該辦案地點有人報案被搶，經其與
    三重市常泰派出所聯繫之後，並到達常泰派出所後，發現報
    案人確為被告無誤相符（詳見本院97年9 月11日審判筆錄第
    12 頁） 。另證人甲○亦於本院審理時到庭證述：「（問：
    車牌CTD －512 號重型機車是否為你本人所有？）是的。」
    、「（問：你有無在96年10月3 日將上開機車借給乙○○？
    ）有。」、「（問：當天晚上乙○○有無告知你上開車輛遺
    失？）有。」、「（問：你有無針對機車遺失這件事去報案
    ？）有，我當天晚上就去報案了。」及「（問：你一個人報
    案，還是由乙○○陪同？）是乙○○陪我去的。」（見本院
    97 年11 月25日審判筆錄第4 頁）等語，可證案發當日，被
    告卻曾到三重市長泰派出所報案。惟被告於知悉所要交付予
    戊○○東西係安非他命之情形下，仍將扣案之安非他命交付
    予戊○○及向其收取3000元之事實均堪認定，已如前述，另
    證人即員警丁○○於本院審理時到庭證述：「（問：你是在
    被告作何動作時，將被告機車引擎關掉？）戊○○收下毒品
    ，被告將錢收下時，當時我就上前將被告引擎關掉。」、「
    （問：戊○○收受毒品前，你是躲在遮蔽物後或是站在路旁
    被告視線所及之處？）我沒有躲，我站在戊○○旁邊後面，
    被告可以看到。」、「（問：在被告離開現場之前，你有無
    出示你的警察證件？）我的證件當時就掛在衣服裡面，我要
    上前時，我把我的證件拉出來掛在衣服外面胸前，並喊警察
    。」（詳見本院97年9 月11日審判筆錄第9 、10頁）等語。
    可知丁○○當時確實已告知其係員警身分，被告辯稱當時誤
    以為被人搶一事，實不足採。是被告事後縱有到長泰派出所
    報案乙節，亦不足為逕認被告未涉有上開犯行之證據，且上
    開機車係被告向甲○所借用，業據證人甲○到庭證述屬實，
    亦為被告所自承，則被告為向甲○有所交代，而告知車輛遺
    失，與其一同至派出所報案，亦尚與常情相符，則被告辯稱
    其會至警局報案，係因其確實不知其所交付之東西係毒品云
    云，純屬被告事後卸責之詞，不足採信。
五、核被告所為，係犯毒品危害防制條例第4 條第6 項、第2項
    之販賣第二級毒品未遂罪。按因被告當時係與配合警方偵辦
    而喬裝買客之戊○○進行上開安非他命乙包之交易，且戊○○本身並無交易上開安非他命乙包之真意，故應論以販賣第
    二級毒品未遂罪。又被告就上開犯行，與與「老芋頭」間，
    有主觀上之犯意聯絡及客觀上之行為分擔，為共同正犯。被
    告雖已著手販賣上開安非他命乙包予戊○○之行為，惟因戊○○當時係配合警方授意所為，戊○○本身並無與被告進行
    上開安非他命乙包交易之真意，為未遂犯，應依刑法第25條
    第2 項之規定，按既遂犯之刑減輕之。爰審酌毒品均具成癮
    性，施用者多難以自拔，時有為求施用毒品而另涉刑案，其
    危害社會治安甚鉅，被告為求個人私利，不惜鋌而走險，販
    賣毒品以獲取較多毒品，其心可議，惟衡其販賣毒品次數僅
    一，並非主謀且實際並未完成交易，販毒行為尚屬未遂，情
    節較為輕微，暨其犯罪手段、方法、犯罪後否認犯行，態度
    不佳等一切情狀，量處如主文所示之刑，以示懲儆。
六、至於扣案之上開安非他命乙包（毛重0.56公克，因鑑析用罄
    0.018 公克，驗餘毛重0.542 公克），經送請台灣檢驗科技
    股份有限公司鑑定之結果，確含有安非他命成份，此有臺灣
    檢驗科技股份有限公司濫用檢驗藥物報告乙份，在卷可參（
    見偵查卷第135 頁），且因該只分裝袋與其內之安非他命，
    在物理上已難析離，均應依毒品危害防制條例第18條第1 項
    前段之規定，宣告沒收銷燬之。另被告因販賣上開安非他命
    未遂，而自戊○○處所取得之上開3000元現金，為被告因上
    開犯罪所得之財物，應依毒品危害防制條例第19條第1 項之
    規定，宣告沒收之，並諭知如全部或一部不能沒收時，以其
    財產抵償之。
據上論斷，應依刑事訴訟法第299 條第1 項前段，毒品危害防制
條例第4 條第2 項、第6 項、第18條第1 項前段、第19條第1 項
，刑法第11條前段、第28條、第25條第1 項、第2 項，判決如主
文。
本案經檢察官黃筵銘到庭執行職務
中    華    民    國    98    年    6     月    30    日
                  刑事第七庭  審判長法  官  戴嘉清
                                    法  官  陳信旗
                                    法  官  林晏鵬
以上正本證明與原本無異。
如不服本判決，應於判決送達後10日內，向本院提出上訴狀。
                                    書記官  陳映孜
中    華    民    國    98    年    6    月      30   日
附錄法條：毒品危害防制條例第4條
毒品危害防制條例第4條
製造、運輸、販賣第一級毒品者，處死刑或無期徒刑；處無期徒
刑者，得併科新臺幣 1 千萬元以下罰金。
製造、運輸、販賣第二級毒品者，處無期徒刑或 7 年以上有期徒
刑，得併科新臺幣 7 百萬元以下罰金。
製造、運輸、販賣第三級毒品者，處 5 年以上有期徒刑，得併科
新臺幣 5 百萬元以下罰金。
製造、運輸、販賣第四級毒品者，處 3 年以上 10 年以下有期徒
刑，得併科新臺幣 3 百萬元以下罰金。
製造、運輸、販賣專供製造或施用毒品之器具者，處 1 年以上 7
年以下有期徒刑，得併科新臺幣 1 百萬元以下罰金。
前五項之未遂犯罰之。


司法院資訊處製作；財團法人民間司法改革基金會備份。
